臺灣新北地方法院行政訴訟判決
                                      111年度交字第144號
原      告  葉青雲

被      告  新北市政府交通事件裁決處
                    
代  表  人  李忠台（處長）
                    
訴訟代理人  黃曉妍律師

上列當事人間因交通裁決事件，原告不服被告民國111年1月26日
 新北裁催字第48-C00000000號裁決，向本院提起行政訴訟，本
院判決如下：
    主  文
一、原告之訴駁回。
二、訴訟費用新臺幣300元由原告負擔。
    事實及理由
壹、程序方面：
    原告不服被告所為道路交通管理處罰條例第8條之裁決而提
    起撤銷訴訟，依行政訴訟法第237條之1，應適用交通裁決事
    件訴訟程序。本件因卷證資料已經明確，本院依同法第237 
    條之7規定，不經言詞辯論，直接裁判。
貳、實體方面：
一、爭訟概要：
　　緣原告於民國（下同）109年12月21日14時「27分」許（舉
    發違反道路交通管理事件通知單及裁決書均載為「28」分；
    惟縱有誤差亦不影響本件違規事實認定之同一性），駕駛其
    所有之車牌號碼000-000號普通重型機車（下稱系爭機車）
    ，沿新北市○○區○○路○○○○○○○○○○○○○○○○街○○○設○○○號誌管制
    之路口，而於行向號誌為圓形紅燈時，超越停止線而迴轉駛
    入中山路，上開過程適為於中山路人行道旁執行勤務之新北
    市政府警察局淡水分局中山路派出所警員目睹，乃於其駛來
    時予以攔截，並以原告有「紅燈迴轉」之違規行為，當場填
    製新北市政府警察局新北警交字第C00000000號舉發違反道
    路交通管理事件通知單予以舉發，記載應到案日期為「109
    年」（應係「110年」之誤繕）1月20日前，並於109年12月2
    5日移送被告處理，原告於110年1月8日透過「交通違規申訴
    」系統向被告陳述不服舉發。嗣被告認原告有「駕車行經有
    燈光號誌管制之交岔路口闖紅燈」之違規事實，乃依道路交
    通管理處罰條例第53條第1項、第63條第1項（第3款）及違
    反道路交通管理事件統一裁罰基準表等規定，於111年1月26
    日以新北裁催字第48-C00000000號違反道路交通管理事件裁
    決書（下稱原處分），裁處原告罰鍰新臺幣（下同）1,800
    元，並記違規點數3點。原告不服，遂提起本件行政訴訟。
    　　
二、原告起訴主張及聲明：
（一）主張要旨：
   1、原告於109年12月21日19時28分騎乘系爭機車經新北市淡
      水區清水街路口（由中山路與清水街路口往淡水新市鎮方
      向）時，行經有燈光號誌管制之交叉路口闖紅燈，致遭裁
      決應處1,800元罰鍰。
   2、原告因：
    ⑴淡水區中山路與清水街路口設有機車待轉區，機車行至中
      山路綠燈時分二階段停在待轉區後等對面清水街（東）綠
      燈時再直行或左轉，機車待轉區施行有年（詳現場照片）
      。當時係晚間通勤尖峰時段天黑有雨，原告行經該機車待
      轉區待轉，前方機車已大排長龍因車流已回堵路肩，通常
      因為車流量大導致機車停超出待轉格並不會罰，當地里長
      接受電視採訪證明清水路中山路口經常回堵，待轉區又因
      設計標示不良，與中山路白線太靠近只容一輛機車停在待
      轉區内，後面待轉機車只能魚貫而停排距甚遠（詳待轉車
      潮示意照片）。
    ⑵依道路交通標誌設置規則第206條第1款第1目、第2款第1目
      ：「一、圓形綠燈（一）在無其他標誌、標線禁制或指示
      下圓形綠燈表示准許車輛直行或左、右轉。二、箭頭綠燈
      （一）箭頭綠燈表示僅准許車輛依箭頭指示之方向行駛。
      」（詳行車管制號誌各種燈號）。原告停在清水街口待轉
      後跟著待轉車潮而行，從清水街（西）方向看對面方向確
      是三色圓形綠燈並非箭頭綠燈，事發當時路口圓形綠燈已
      經亮（詳示意照片），圓形綠燈表示准許車輛直行或左、
      右轉。因對面清水街巷口太小，車流量太大，原告才選擇
      左轉並未違法，而事發當時員警則埋伏在中山路58號店外
      距離機車待轉區約51.4公尺遠的暗處攔下原告（詳衛星標
      示地圖），當夜依習俗是冬至店家提早打烊員警埋伏處一
      片漆黑（詳員警事發位置示意照片），實無法親眼目睹斜
      對面遙遠待轉區真實情況，原告闖紅燈若是成立而同行大
      批待轉機車卻皆未判定闖紅燈，且警方提供微形攝影機檔
      案模糊不清，並未錄到原告車牌及在機車待停區待轉情況
      ，裁定甚為不公。
    ⑶法律依據：
      行政罰法第7條第1項立法理由並謂：「現代國家基於有責
      任始有處罰之原則，對於違反行政法上義務之處罰，應以
      行為人主觀上有可非難性及可歸責性為前提，如行為人主
      觀上並非出於故意或過失情形，應無可非難性及可歸責性
      ，故第1項明定不予處罰。」；再依警察職權行使法第3條
      規定：「警察行使職權，不得逾越所欲達成執行目的之必
      要限度，且應以對人民權益侵害最少之適當方法為之。警
      察行使職權已達成其目的，或依當時情形，認為目的無法
      達成時，應依職權或因義務人、利害關係人之申請終止執
      行。警察行使職權，不得以引誘、教唆人民犯罪或其他違
      法之手段為之。」。警方以績效為作高指導原則，利用雨
      夜偷偷摸摸在路口先隱藏好秘錄器（依其拍攝角度得知）
      ，再偷偷摸摸躱在遠方暗處，強行攔截民眾在大馬路紅線
      區域也要停下車開單受罰，置民眾安全及權益於不顧的勤
      務運作方式，正足以說明臺灣警察體制仍屬於由上而下的
      威權運作方式。為了大是大非，原告才提起訴訟。按我國
      警察對公共活動及公共場所進行攝影蒐證，在警察職權行
      使法第9條及第10條已見嚴格規定，只限於「有事實足認
      對公共安全或秩序有危害之虞」或「為維護治安之必要」
      ；因此，警員僅在交通執勤時胸掛或在路口偷偷隱藏密錄
      器進行「無差別」側錄，若別無「法律位階的條文」明確
      授權，在合法性上存疑。且警察職權行使法第17條及第18
      條明文規定，警察應於法令職掌之必要範圍内利用蒐證資
      料，必須與蒐集之特定目的相符；蒐證資料太模糊難以辨
      識若無助於完成任務者，應予以銷毁。準此，透過密錄器
      攝影之紀錄，除非法有明文，原則上禁止揭露。故而警方
      事後使用並公布太模糊難以辨識畫面，確有違法之虞。
    ⑷民主國家人權意識須再提升：
      就在2年前，香港警方計劃將警員隨身通訊器材「小露寶
      」更換成兼具攝錄功能的新裝備，引發民眾憂慮隱私遭侵
      犯，人權團體乃呼籲警方公開使用攝錄器材的内部守則。
      如今中國當局強推人工智慧（AI)辨識人臉，進行大規模
      且無差別監控，可以想像臺灣善良百姓對於「警察密錄侵
      害民權」的驚惶日深，天可憐見。臺灣目前還保有民主與
      法治，人民依然享有自由與隱私，需要警察的人權意識及
      法制觀念再提升，可見警察俟機以偷拍方式擾民，已違反
      警察職權行使法，故本案撤銷有理。被告所為之裁決違法
      ，請求判決如聲明所示。
（二）聲明：原處分撤銷。
三、被告答辯及聲明：
（一）答辯要旨：
   1、觀之路口監視器影像(「1.MOV」)並同時參酌違規現場街
      景照，於畫面時間19：27：38至19：27：4處，可見清水
      街雙向車輛陸續通行，且行人穿越道上亦有行人行走，對
      照淡水區中山路與清水街之時制計畫資料，當時系爭路口
      應進入第2時相，即中山路雙向號誌應顯示為紅燈，行經
      於中山路之車輛自應依道路交通標誌標線號誌設置規則及
      道路交通安全規則於停止線後停等，然於19：27：48至19
      ：27：52處，原告騎乘系爭車輛行駛於中山路上超越路口
      停止線自行人穿越道迴轉進入中山路(往淡水新市鎮方向)
      ，顯罔顧行人穿越道上行人之生命安全及無視路口紅燈號
      誌與禁止迴轉標誌，符合交通部109年11月2日交路字第10
      95008804號函闖紅燈定義，上情經擔服守望交崗勤務之員
      警目睹，員警立即趨前攔查原告，盤查過程中原告向員警
      以「你給我告誡一次，我下次改進可以嗎？」、「能否高
      抬貴手，因趕著回家圖個方便。」等語求情，對其違規行
      為並未否認，有員警密錄器影像(「員警密錄器000000000
      00-罰單疑慮.AVI」00：00：11至00：00：15、00：00：4
      5至00：01：00)及譯文可資佐證，是原告確有「紅燈迴轉
      」之違規屬實，自屬道路交通管理處罰條例第53條第1項
      規制範圍，被告據此作成裁罰處分，洵屬合法。
   2、原告於申訴書及起訴狀中固稱違規當時天黑且下著雨視線
      不清，自其待轉方向看不清禁止迴轉標誌等語；惟自上揭
      員警密錄器影像以觀，當時行經路人並未撐傘亦未見有騎
      士穿戴雨衣，且車道路面乾爽並非呈現濕潤狀，足證當時
      雖為晚間但天氣晴朗，且違規時間為晚間7時路邊店家大
      多仍開燈營業，光線應充足，原告所謂燈光昏暗致視線不
      佳與事實不符；又自中山路與清水街之街景照亦未見有機
      車待轉格之設置，且於路口監視器影像(「1.MOV」19：27
      ：48至19：27：52)可見原告超越停止線於人行道即迴轉
      進入對向車道，其稱於中山路待轉等語難謂無存疑之處，
      綜上，原告主張均不影響本件違規事實之認定。
   3、再者，原告既為合法考領機車駕駛執照之人，有駕駛人基
      本資料為憑，其對上述規定應知之甚詳，並應確實遵守。
      是原告前揭所述，無非單方所執之詞，委無足取。
   4、綜上所述，被告依法裁處，應無違誤。原告之訴為無理由
      。  
（二）聲明：原告之訴駁回。
四、爭點：
（一）原告以其駕駛系爭機車在清水街口待轉，於往清水街行向
      之號誌為圓形綠燈時跟著待轉車潮而行，乃否認有原處分
      所指「駕車行經有燈光號誌管制之交岔路口『闖紅燈』」之
      違規事實，是否可採？
（二）原告主張舉發警員在路口隱藏密錄器，再躲在遠方暗處而
      於地面紅線處攔截原告，乃指摘舉發程序之合法性，是否
      可採？　　
五、本院的判斷：
（一）前提事實：
　　　爭訟概要欄所載之事實，除原告以如「爭點」欄（一）所
      載而否認「闖紅燈」外，其餘事實業據二造所不爭執，且
      有舉發違反道路交通管理事件通知單影本1紙、違規歷史
      資料查詢報表影本1紙、交通違規申訴影本1 份、原處分
      影本1紙、職務報告影本1份、機車車籍查詢影本1紙（見
      本院卷第99頁、第101頁、第103頁至第106頁、第109頁、
　　　第125頁、第127頁、第129頁、第131頁、第133頁、第139
      頁）、監視器錄影擷取畫面23幀（見本院卷第123頁、第1
      24頁、第141頁至第177頁〈單數頁〉）、警員採證錄影擷取
      畫面4幀（見本院卷第179頁至第185頁〈單數頁〉）、監視
      器及警員採證錄影光碟1片（置於本院卷卷末存置袋）足
      資佐證，是除原告主張及否認部分外，其餘事實自堪認定
      。
（二）原告以其駕駛系爭機車在清水街口待轉，於往清水街行向
      之號誌為圓形綠燈時跟著待轉車潮而行，乃否認有原處分
      所指「駕車行經有燈光號誌管制之交岔路口『闖紅燈』」之
      違規事實，不可採：
   1、應適用之法令：
    ⑴道路交通安全規則第102條第1項第1款：
　　　汽車行駛至交岔路口，其行進、轉彎，應依下列規定：一
      、應遵守燈光號誌或交通指揮人員之指揮，遇有交通指揮
      人員指揮與燈光號誌並用時，以交通指揮人員之指揮為準
      。
    ⑵道路交通標誌標線號誌設置規則第206條第5款第1目：
      行車管制號誌各燈號顯示之意義如左：五、圓形紅燈（一
      ）車輛面對圓形紅燈表示禁止通行，不得超越停止線或進
      入路口。
    ⑶道路交通管理處罰條例第3條第8款：
      本條例用詞，定義如下：八、車輛：指非依軌道電力架設
      ，而以原動機行駛之汽車（包括機車）、慢車及其他行駛
      於道路之動力車輛。
    ⑷道路交通管理處罰條例第53條第1項：
      汽車駕駛人，行經有燈光號誌管制之交岔路口闖紅燈者，
      處新臺幣1,800元以上5,400元以下罰鍰。
    ⑸道路交通管理處罰條例第63條第1項第3款：
      汽車駕駛人有下列各款所列條款之一者，除依原條款處罰
      鍰外，並予記點：三、有第四十三條、第五十三條或第五
      十四條情形之一者，各記違規點數三點。
    ⑹按「本細則依道路交通管理處罰條例第九十二條第四項規
      定訂定之。」、「處理違反道路交通管理事件之程式及統
      一裁罰基準，依本細則之規定辦理。前項統一裁罰基準，
      如附件違反道路交通管理事件統一裁罰基準表。」，違反
      道路交通管理事件統一裁罰基準及處理細則第1條、第2條
      第1項、第2項分別亦有明定，是違反道路交通管理事件統
      一裁罰基準及處理細則即係基於法律之授權所訂定，而該
      處理違反道路交通管理事件之統一裁罰基準（即「違反道
      路交通管理事件統一裁罰基準表」）已考量「違反事件」
      、「法條依據」、「法定罰鍰額度或其他處罰」、「違規
      車種類別或違規情節」、「期限內繳納或到案聽候裁決者
      」、「逾越應到案期限30日內，繳納罰鍰或到案聽候裁決
      者」、「逾越應到案期限30日以上60日以內，繳納罰鍰或
      到案聽候裁決者」、「逾越應到案期限60日以上，繳納罰
      鍰或逕行裁決處罰者」等因素，作為裁量之標準，並未違
      反授權之目的及裁量權之本質，是其不僅直接對外發生效
      力，且被告亦應受其拘束而適用之。
   2、又交通部109年11月2日交路字第1095008804號函所檢送之
      交通部109年6月30日召開研商「闖紅燈行為之認定原則會
      議紀錄」所載之會議結論：「一、道路交通管理處罰條例
      有關闖紅燈行為之認定，本部曾以82年4月22日交路字第0
      09811號函示面對圓形紅燈時超越停止線或闖紅燈之認定
      原則，經本次會議討論決議該函示應有檢討之需要，爰為
      促使駕駛人回歸於對標誌、標線之認知，同時兼顧執法技
      術層面與大眾接受程度，修正車輛『闖紅燈』行為之認定如
      下：（一）車輛面對圓形紅燈亮起後，仍超越停止線至銜
      接路段，含左轉、直行、迴轉及右轉（依箭頭綠燈允許行
      駛者除外）即視為闖紅燈之行為。．．．。」，而上開會議
      結論核屬交通部基於主管權責，就法令執行層面所為之解
      釋，與法律之本旨並無違誤，除「紅燈右轉」之行為業經
      另以道路交通管理處罰條例第53條第2項規範外，自得予
      以援用。再者，觀乎道路交通管理處罰條例第53條於94年
      12月28日修正之立法理由係謂：「汽車紅燈右轉之違規行
      為，其嚴重性未若闖紅燈直行、左轉彎或迴轉者，爰將紅
      燈右轉之行為另規定於第二項，並另為罰則之規定」等語
      ，由此益足證「紅燈迴轉」亦屬闖紅燈的行為態樣之一。
   3、本件之舉發經過，業據警員於前揭職務報告敘明：「職警
      員黃○翔於109年12月21日18時至20時擔服中山路所158中
      山路與清水街口守望交崗勤務，於19時28分許於新北市淡
      水區清水街路口，發現葉「清」（應係「青」之誤繕）雲
      先生騎乘機車闖紅燈違規迴轉（由中山路與清水街路口往
      淡水新市鎮方向），故將其攔下進行告發並於書寫罰單到
      其簽名後，均有密錄器全程錄影音，且職有調閱中山路與
      清水街路口監視器畫面（由109年12月21日19時27分48秒
      至109年12月21日27分51秒）證明其違規事實明確違反道
      路交通管理處罰條例第53條第1項紅燈迴轉之行為，為使
      民眾瞭解其違規行為可能會造成自身及他人的生命財產安
      全，故依法進行告發。該民所申訴內容中並無多輛機車在
      該路口等待兩段式左轉（路口監視器畫面只有葉民所騎乘
      之000-000○台機車在該路口進行紅燈違規迴轉）；另葉民
      所提出之新聞畫面為民國105年之紅樹林有線新聞畫面，
      距離109年12月底已有4年左右之時間，當時105年的交通
      號誌情事均已改善。另職並未躲在暗處值勤，而是在號誌
      箱周圍，且當時為中山路店面都尚在做生意狀態怎可能有
      燈光昏暗情事；另葉民當時情形已超越停止線並與行人爭
      道，且導致走在班馬線上之行人需閃避該車。後攔下葉民
      所騎乘之000-000後，對談過程中，葉民請求職放過他這
      次違規情事（詳如後附譯文及密錄器畫面），但職秉持原
      則依法行告發。」，而警員密錄器錄影譯文亦載明「『警
      員黃裕翔：有沒有帶身分證？』、『葉青雲：證件我都有帶
      ，但是你跟我告誡，我下次改進可以嗎？』、『葉青雲：我
      是說你能否高抬貴手。』」（見本院卷第127頁）；復由前
      開監視器及警員採證錄影擷取畫面以觀，並比對該路口之
      Google街景圖（見本院卷第129頁、第133頁），足知：「
      ①於畫面時間2020/12/21（下同）19：27：28起，位於清
      水街口之機車起駛。②19：27：34起，行人穿道上有行人
      通行。③於19：27：43起，清水街及中山路雙向均未見有
      車輛通行。④於19：27：48起，一機車由中山路行駛至行
      人穿越道上（清水街口並無劃設「機車待轉區」，且斯時
      亦無機車於清水街口「待轉」），並循行人穿越道迴轉，
      而斯時有一行人行走於行人穿越道上並往清水街方向走去
      。⑤警員係位於原告甫迴轉後行經之路側人行道旁（即約
      正對對向停止線之位置）攔截原告。」；再者，依新北市
      政府交通局111年3月18日新北交工字第1110481592號函所
      回覆「淡水區中山路與清水街」路口於該違規時間之號誌
      時制資料：「說明：．．．二、查旨揭路口號誌預設時制計
      畫採2時相運作，各時相運作說明如下：（一）第1時相：
      中山路雙向對開，號誌燈號皆為圓形綠燈。（二）第2時
      相：清水街雙向對開，號誌燈號皆為圓形綠燈。．．．。」
      ，另時制計畫為「第1時相：綠燈105秒、黃燈3秒、紅燈2
      秒。第2時相：綠燈65秒、黃燈3秒、紅燈2秒。」（見本
      院卷第113頁至第116頁）。綜上，足認上開監視器錄影擷
      取畫面所示由中山路行駛至行人穿越道上，並循行人穿越
      道迴轉之機車，係於第2時相（清水街雙向號誌為圓形綠
      燈），由中山路（雙向號誌為圓形紅燈）迴轉，且該機車
      行駛至行人穿越道時，中山路行向之圓形紅燈號誌已顯示
      逾20秒，故雖監視器錄影擷取畫面未能呈現「停止線」，
      但衡情仍足以判斷系爭機車係於中山路行向號誌為圓形紅
      燈時超越停止線而進行迴轉，此由警員所處位置（約正對
      對向停止線）可輕易正確判斷原告之行進路線及號誌而益
      徵此情。是原告駕駛系爭機車而有「紅燈迴轉」一事核屬
      明確，則被告據之認其有「駕車行經有燈光號誌管制之交
      岔路口闖紅燈」之違規事實，乃以原處分裁處原告前揭處
      罰內容，觀諸前開規定，依法洵屬有據。
   4、雖原告就此部分執前揭情詞而為主張；惟查：
    ⑴原告駕駛系爭車輛由中山路行駛至行人穿越道上時，清水
      街口並無機車「待轉」（亦本無機車待轉區之劃設），已
      如前述，是原告所稱「在清水街口待轉，於往清水街行向
      之號誌為圓形綠燈時跟著待轉車潮而行」一節，核與客觀
      事證不符，自無足採。
　　⑵又原告既係由中山路迴轉，則其所應遵循者當係中山路行
      向之號誌，是其以其迴轉時清水街之號誌為圓形綠燈而非
      箭頭綠燈，乃否認「『紅燈』迴轉」，亦屬無據。
（三）原告主張舉發警員在路口隱藏密錄器，再躲在遠方暗處而
      於地面紅線處攔截原告，乃指摘舉發程序之合法性，不可
      採：　　
　 1、警員係位於原告甫迴轉後行經之路側人行道旁（即約正對
      對向停止線之位置）攔截原告，亦已如前述，是原告所指
      警員躲在遠方暗處故未能目睹原告行駛過程一事，核與事
      實不符；又警員就交通違規行為予以攔截，依法自屬有據
      ，且法亦無限制於地面畫有紅線（禁止臨時停車線）處即
      不得進行交通違規之攔截。
　 2、本件係警員當場目睹違規事實而予以攔停之「當場舉發」
      （參照違反道路交通管理事件統一裁罰基準及處理細則第
      10條第1款），本不以應有科學儀器取得證據資料為必要
      （警員以密錄器錄影或調取監視器錄影畫面乃係加強本件
      違規事實之事證），但非謂警員即不得以科學儀器（密錄
      器）就本件違規事實或攔查後之舉發過程予以錄影採證，
      故本件自無原告所指「無差別側錄」之情事；且依警員採
      證錄影擷取畫面所示，其畫面角度並非固定，而隨著警員
      之朝向而變動，足認係配帶於警員身上而非原告所指之「
      在路口先隱藏好密錄器」而為採證。
   3、從而，原告以不實之前提而指摘警員舉發之合法性，均無
      可採。　　　
（四）本件判決基礎已經明確，兩造其餘的攻擊防禦方法及訴訟
      資料經本院斟酌後，核與判決結果不生影響，無一一論述
      之必要，一併說明。
（五）本件第一審裁判費為300元，所以確定第一審訴訟費用額
      為300元，由原告負擔。
六、結論：原處分並無違誤，原告訴請撤銷為無理由，應予駁回
    。
中　　華　　民　　國　　111 　年　　6 　　月　　16　　日
                  行政訴訟庭  法  官  陳鴻清
一、上為正本係照原本作成。
二、如不服本判決，應於判決送達後20日內，向本院提出上訴狀
    並表明上訴理由（原判決所違背之法令及其具體內容或依訴
    訟資料可認為原判決有違背法令的具體事實），其未載明上
    訴理由者，應於提出上訴後 20 日內向本院補提理由書（上
    訴狀及上訴理由書均須按他造人數附繕本，如未按期補提上
    訴理由書，則逕予駁回上訴），並應繳納上訴裁判費新臺幣
    750元。
                              書記官  李玉秀
中　　華　　民　　國　　111 　年　　6 　　月　　16　　日